臺灣板橋地方法院民事判決　九十二年度訴字第二二一號
　　原　　　告　甲○○
　　　　　　　　丙○○○
　　　　　　　　乙○○
　　兼右一人　　丁○○
　　法定代理人
　　右四人共同　楊雅惠律師
　　訴訟代理人
　　被　　　告　林瑞彬即銘泰內.
　　　　　　　　戊○○
　　右二人共同　黃碧芬律師
　　訴訟代理人　邱志忠律師
右當事人間請求侵權行為損害賠償事件，於中華民國九十三年八月二十日言詞辯論終
結，本院判決如左：
    主      文
被告林瑞彬即銘泰內科診所應給付原告甲○○新台幣參拾陸萬壹仟肆佰捌拾貳元、原
告丙○○○新台幣柒拾伍萬陸仟陸佰柒拾貳元、原告乙○○新台幣壹佰壹拾萬參仟柒
佰玖拾伍元、原告丁○○新台幣伍拾柒萬柒仟壹佰元，暨均自民國九十一年十二月十
一日起至清償日止按年息百分之五計算之利息。
原告其餘之訴駁回。
訴訟費用由原告負擔四分之三，餘由被告負擔。
本件決原告勝訴部分，於原告甲○○以新台幣壹拾貳萬壹仟元、原告丙○○○以新台
幣柒拾伍萬陸仟陸佰柒拾貳元、原告乙○○新台幣壹佰壹拾萬參仟柒佰玖拾伍元、原
告丁○○新台幣伍拾柒萬柒仟壹佰元，為被告林瑞彬即銘泰內科診所供擔保後，得假
執行。但被告林瑞彬即銘泰內科診所如於假執行程序實施前，各以新台幣參拾陸萬壹
仟肆佰捌拾貳元、柒拾伍萬陸仟陸佰柒拾貳元、壹佰壹拾萬參仟柒佰玖拾伍元、伍拾
柒萬柒仟壹佰元為原告甲○○、丙○○○、乙○○、丁○○供擔保後，得免為假執行
。
原告其餘假執行之聲請駁回。
    事實及理由
一、程序方面：
    原告於訴狀繕本送達後，先後於民國九十三年二月十九日及同年三月二十三日提
    出民事減縮起訴聲明狀及民事更正暨補充陳述狀，將其應受判決事項之聲明由被
    告應連帶給付原告甲○○新台幣（下同）六十一萬四千二百三十五元、原告丙○
    ○○一百三十八萬三千二百五十三元、原告乙○○二百零四萬九千七百六十五元
    、原告丁○○一百十一萬零四百元，暨自起訴狀繕本送達翌日起至清償日止按年
    息百分之五計算之利息，變更為被告應連帶給付原告甲○○六十二萬二千九百六
    十三元、原告丙○○○一百四十一萬三千三百四十三元、原告乙○○二百零七萬
    八千九百二十四元、原告丁○○一百零四萬二千三百二十三元，暨均自起訴狀繕
    本送達翌日起至清償日止按年息百分之五計算之利息，係屬擴張或減縮應受判決
    事項之聲明，核與民事訴訟法第二百五十五條第一項第三款之規定尚無不合，合
    先敘明。
二、原告起訴主張：
    (一)被害人王昱翔係原告甲○○、丙○○○之子、原告乙○○之父、原告丁○○之
      配偶。王昱翔於八十九年十二月十日及同年月十一日因感冒不適，前往被告林
      瑞彬所經營位於台北縣三重市○○路○段一五三號之銘泰內科診所就醫。被告
      林瑞彬稱王昱翔於同年十二月十日第一次就診時，診斷王昱翔發燒三十九度，
      故開立藥方並予以施打維生素、綜合維他命、食鹽水點滴；惟翌日王昱翔持續
      不適又前去就診時，被告林瑞彬卻疏未注意王昱翔已因感冒併發急性支氣管炎
      ，且未注意王昱翔之支氣管炎病情已加劇之事實，竟未予以安排轉診或更為其
      他緊急適當之醫療處置，卻又率為王昱翔施打不明內容物，或添加不明藥劑之
      點滴，且施打點滴之速度竟高達半小時注射四百CC的量，顯超過正常值一小時
      最高五百CC以內之速度及劑量，造成王昱翔心肺及呼吸道之負擔驟增，因不能
      負荷導致休克身亡。被告戊○○為被告林瑞彬所聘僱之診所護士，亦疏未依正
      當護理程序，未於注射針劑○期間察訪病患情況，以致延誤王昱翔急救及轉診
      時機。核被告二人對於王昱翔均有醫療處置上之過失，而導致王昱翔死亡之事
      實。爰依民法第一百九十二條第一項、第二項、第一百九十四條、第一百八十
      五條第一項、第一百八十八條第一項、第二百二十七條之一及消費者保護法第
      七條第三項之規定，請求被告連帶負賠償責任。
    (二)原告請求被告連帶賠償之損害為：
      1.原告甲○○部分計六十二萬二千九百六十三元：
        (1)扶養費部分：原告甲○○對王昱翔至少尚有五年之扶養請求權，再按國稅
          局扶養親屬得申報之扣除額為七萬四千元，依霍夫曼係數扣除中間利息計
          三十二萬二千九百六十三元。
        (2)慰撫金：原告甲○○晚年喪子，且事屬突然，白髮人送黑髮人情何以堪，
          爰請求三十萬元慰撫金。
      2.原告丙○○○部分計一百四十一萬三千三百四十二元：
        (1)扶養費部分：原告丙○○○對王昱翔至少尚有二十三年之扶養請求權，再
          按國稅局扶養親屬得申報之扣除額為七萬四千元，依霍夫曼係數扣除中間
          利息計一百十一萬三千三百四十二元。
        (2)慰撫金：原告丙○○○與王昱翔骨肉相連之情，因王昱翔之猝死而痛徹心
          扉，爰請求慰撫金三十萬元。
      3.原告乙○○部分計二百零七萬八千九百二十四元：
        (1)扶養費部分：原告乙○○對王昱翔至少尚有二十二年之扶養請求權，再按
          國稅局扶養親屬得申報之扣除額為七萬四千元，依霍夫曼係數扣除中間利
          息計一百零七萬八千九百二十四元。
        (2)慰撫金：原告乙○○因王昱翔之猝死而成遺腹子，無緣與父親見上一面，
          終身將為之遺憾，故請求慰撫金一百萬元。
      4.原告丁○○部分計一百零四萬二千三百二十三元：
        (1)殯葬費用：原告丁○○為王昱翔支出殯葬費用七萬七千一百元，請求被告
          連帶賠償。
        (2)慰撫金：原告丁○○年方二十歲即自大陸地區遠嫁台灣，不料卻在第二年
          懷有身孕，即將臨盆之際，丈夫王昱翔竟因被告之醫療疏失而猝死，此後
          一生需在異鄉獨立奮鬥，扶養幼子成長，其心靈及精神上顯受有鉅大創傷
          ，爰請求精神慰撫金九十六萬五千三百二十三元。
    並聲明：(一)被告應連帶給付原告甲○○六十二萬二千九百六十三元、原告丙○○
    ○一百四十一萬三千三百四十三元、原告乙○○二百零七萬八千九百二十四元、
    原告丁○○一百零四萬二千三百二十三元，暨均自起訴狀繕本送達翌日起至清償
    日止按年息百分之五計算之利息。(二)原告願供擔保請准宣告假執行。
三、被告則以：
    (一)王昱翔於八十九年十二月十日晚上八點左右初次至被告林瑞彬所開設之診所求
      診，王昱翔當天有發高燒、咳嗽及全身倦怠之症狀，因被告林瑞彬之診所並無
      其過往就醫之資料，故被告林瑞彬即依照診斷流程為其檢查血壓、脈博，檢查
      結果顯示血壓及脈博均屬正常。被告林瑞彬再為王昱翔聽診之後，判定王昱翔
      係罹患「急性支氣管炎與急性喉炎」之一般感冒症狀，此時王昱翔亦告知被告
      林瑞彬其身體一向很好，沒有服用任何藥物，並無過往病史等語。被告林瑞彬
      綜合上開診斷結果及王昱翔所提供之資訊後，開給王昱翔符合醫療常規之治療
      藥物，並親自為其施以I.V.點滴注射，注射藥物為「0.33﹪葡萄糖＋生理食鹽
      水＋抗生素G.M＋綜合維他命」。隔日即八十九年十二月十一日下午四時半至
      五時之間，王昱翔再度來被告林瑞彬之診所求診，王昱翔表示病情已有改善，
      但感覺很累，要求再打點滴。被告林瑞彬再替其量血壓、脈博及聽診後，發現
      其病情確有好轉，即於當天下午五點左右再為其打點滴，點滴藥濟份量同前，
      速度亦為每小時注射五百CC之水份。王昱翔躺於診療台打點滴之位置為開放式
      空間，被告戊○○於五點一、二十分左右曾去探視，發現王昱翔在睡覺。被告
      戊○○於五點四十分第二次去探視，發現王昱翔有點跑針及不對勁之現象，被
      告戊○○先試圖叫醒王昱翔，之後隨即呼叫被告林瑞彬前來查看。被告林瑞彬
      立即對王昱翔施以急救，並叫被告戊○○打電話叫救護車，經轉送台北市新光
      醫院急救，王昱翔仍於八十九年五月十一日下午六時左右宣告不治死亡。
    (二)原告就本案事實曾向台灣板橋地方法院檢察署對被告二人提出刑事之告訴，業
      經該署檢察官以九十年度偵字第六三六二號不起訴處分在案。原告雖對上開不
      起訴處分聲請再議，並經發回續行偵查，惟該署檢察官嗣後仍對被告二人以九
      十一年度偵續字第一八九號處分不起訴。上開不起訴處分書認定被告二人並無
      醫療或照顧過失之行為，且王昱翔之死亡結果亦與被告二人之醫療或照顧行為
      無相當之因果關係，其理由如下：
      1.經法醫就王昱翔之屍體予以解剖鑑定後，發現王昱翔係因氣管支氣管炎導致
      心肺循環衰竭及休克而死，係屬自然死，此有法務部法醫研究所（八九）法醫
      所鑑字第一五五六號鑑定書為憑。
      2.承辦檢察官將王昱翔於銘泰內科診所之診療紀錄、藥包及嗣後轉送急救之新
      光醫院病歷資料等，送請行政院衛生署醫事審議委員會鑑定，該鑑定結果認為
      ：被告林瑞彬對王昱翔診斷為「急性支氣管炎，急性喉炎」，被告林瑞彬所開
      處方乃針對這些診斷之治療藥物，並給予點滴，這些診斷及治療均符合醫療常
      規。再者，王昱翔並無心肺或其他重要器官疾病之病史，在沒有明顯心肺功能
      異常，身體也不處於水份鬱積的情況下，被告林瑞彬給予王昱翔每小時注射五
      百CC速度水份，並不致於引發急性肺水腫並導致休克死亡。故行政院衛生署醫
      事審議委員會鑑定結果認為，被告林瑞彬之醫療過程及被告戊○○對病患之照
      顧，並無過失之處。此有行政院衛生署九十一年六月十八日衛署醫字第○九一
      ○○四一一七四號函暨所附之鑑定書為證。
      3.發回續行偵查後之承辦檢察官雖依原告之聲請，再就原告所提疑問向行政院
      衛生署醫事審議委員會函請鑑定，惟行政院衛生署仍以九十二年十二月十六日
      衛署醫字第○九二○二一六八六八號函及所附之鑑定書，認定被告之醫療行為
      符合常規，沒有任何過失存在。因此，王昱翔之過世與被告之醫療行為，沒有
      因果關係存在，被告毋須負損害賠償責任。
      綜上所述可知，被告二人就其醫療及照顧王昱翔之行為業已盡到善良管理人之
      注意義務，故被告二人就本案並無醫療或照顧過失之行為；再者，王昱翔既無
      心肺或其他重要器官疾病之病史，在沒有明顯心肺功能異常，身體也不處於水
      份鬱積的情況下，被告林瑞彬給予王昱翔每小時注射五百CC速度水份，不會造
      成王昱翔發生急性肺水腫並導致休克死亡之結果；又被告二人於得知王昱翔出
      現不對勁的情況後，亦已對王昱翔施以適當之急救，故王昱翔之死亡結果顯與
      被告二人之醫療或照顧行為無相當之因果關係。被告二人既無醫療或照顧過失
      之行為，且王昱翔之死亡結果亦與被告二人之醫療或照顧行為無相當之因果關
      係，則被告二人顯不須對王昱翔之死亡結果負擔損害賠償之責任。
    (三)本件被告林瑞彬對王昱翔所提供之醫療服務已具備通常可合理期待之安全性，
      而無安全或衛生上之危險，故被告林瑞彬不須就王昱翔之死亡結果負擔消費者
      保護法第七條第三項之損害賠償之責任，理由如下：
      1.本件原告另依消費者保護法第七條第三項規定請求被告負無過失之損害賠償
      責任，辜且不論在產品責任發達之美國，並未將醫療行為列入應負無過失損害
      賠償責任之範圍；即便在我國實務，對於醫療行為是否為消費者保護法之規範
      對象亦有爭論，故原告認為本件醫療糾紛可以適用消費者保護法之規定，原告
      就此顯應負擔舉證責任。
      2.退步言之，縱認醫療行為屬消費者保護法之規範對象，本件被告亦可主張消
      費者保護法施行細則第五條第一項但書關於「科技抗辯」之規定，理由及證據
      有二：
      (1)法務部法醫研究所（八九）法醫所鑑字第一五五六號鑑定書認定，王昱翔係
        因氣管支氣管炎導致心肺循環衰竭及休克而死，係屬自然死，已如前述。生
        命因自然死亡而終止既為現今科技所不能避免之事，則當不能僅因有王昱翔
        之死亡結果發生，即認為被告所提供之醫療服務未具通常可合理期待之安全
        性，並認定其有安全或衛生上之危險。
      (2)行政院衛生署九十一年六月十八日衛署醫字第○九一○○四一一七四號函暨
        所附之鑑定書認定，被告林瑞彬對王昱翔診斷為「急性支氣管炎，急性喉炎
        」，被告林瑞彬所開處方乃針對這些診斷之治療藥物，並給予點滴，這些診
        斷及治療均符合醫療常規。再者，王昱翔並無心肺或其他重要器官疾病之病
        史，在沒有明顯心肺功能異常，身體也不處於水份鬱積的情況下，被告林瑞
        彬給予王昱翔每小時注射五百CC速度水份，並不致於引發急性肺水腫並導致
        休克死亡，均已如前所述。
      因此，被告就王昱翔之診斷及治療既均符合現今之醫療常規，則被告對王昱翔
      所提供之醫療服務即已符合現今之科技及專業水準，故被告所提供之醫療服務
      顯已具備通常可合理期待之安全性，而無安全或衛生上之危險。綜上所述，被
      告對王昱翔所提供之醫療服務既已具備通常可合理期待之安全性，而無安全或
      衛生上之危險，且王昱翔之自然死亡屬於現今科技所不能避免之結果，則被告
      對王昱翔之死亡結果顯不須負擔消費者保護法第七條第三項之損害賠償責任。
    (四)民法第二百二十七條之一關於債務不履行侵害人格權之損害賠償規定，係以債
      務人以加害給付之不完全給付行，且債務人就該不完全給付之行為，且債務人
      就該不完全給付之行為有可歸責之事由，及債務人之不完全給付行為與債權人
      之人格權受侵害間有相當因果關係為要件。本件被告林瑞彬對王昱祥做完基本
      檢查後，雖未將基本檢查之結果記載在病歷上，惟此並非加害給付，且不會導
      致王昱祥休克死亡之結果，被告林瑞彬之醫療、照顧及急救過程完全符合醫療
      常規，因此被告之前開行為並非加害給付，且就債務之履行亦無可歸責之事由
      ，王昱祥之死亡結果與被告二人之行為更無相當因果關係。原告應就被告有加
      害給付行為，及被告之加害給付行為與王昱祥之死亡結果間有相當因果關係，
      負舉證責任。
    (五)鈞院函詢台灣大學醫學院附設醫院時，並未提供衛生署之鑑定報告、法醫解剖
      鑑定報告書，資訊不夠充分，台灣大學醫學院附設醫院之函覆對於本件事實王
      昱翔致死原因、被告林瑞彬之醫療過程，無法提供完整正確之意見。台灣大學
      醫學院附設醫院對於呼吸道感染症狀的說明，上呼吸道感染與氣管炎是相通名
      詞。台灣大學醫學院附設醫院說明上呼吸道感染與下呼吸道感染兩種症狀差別
      ，王昱翔應為上呼吸道感染，因此法醫鑑定報告認為王昱翔是嚴重氣管支氣管
      炎導致心肺循環衰竭及休克而自然死亡是正確的。鈞院詢問如因敗血性休克，
      臨床可以觀察出何症狀，台灣大學醫學院附設醫院之函覆並未說明，且如此詢
      問方式是有問題的。因為法醫饒宇東於鈞院九十三年六月二十一日訊問時稱：
      「休克是最後才出現，所占角色不大。」、「休克在本件我不認為是很重要。
      」也就是王昱翔死因是因為氣管支氣管痙攣收縮引起，不是休克所引起的。法
      醫饒宇東於鈞院九十三年六月二十一日訊問時稱：「敗血症的部分只是我自己
      的研判，詳細還要經過細菌培養才能得知。所以本件是否真的有休克還存疑。
      」法醫饒宇東對於有無休克、有無敗血性休克都存疑，而且沒有經過細菌培養
      ，也不能推測有敗血性休克，推測是個人臆測之詞，沒有經過實際驗證，是不
      能作為事實認定之依據。鈞院詢問休克時之治療方式，台灣大學醫學院附設醫
      院之函覆說明只是說明一般休克之原因之治療，但就本件而言，休克是最後結
      果，原因是氣管支氣管痙攣收縮，與休克治療方式無關，氣管支氣管痙攣收縮
      ，就像心肌梗塞一樣，結果是猝死，根本無從防範，所以法宇東於鈞院九十三
      年六月二十一日訊問時稱本件應看醫師的治療、處方是否符合常規，衛生署兩
      次醫療鑑定報告都肯任被告林瑞彬的治療、處方符合常規，急救的過程也符合
      常規，被告沒有任何過失，對於科技所不能避免之自然死亡，被告沒有任何責
      任。
    (六)末查原告計算損害賠償時，由其所提
      有其他子女，原告乙○○尚有其母即原告丁○○為其扶養義務人，原告未考量
      其他扶養義務人亦應共同負擔扶養費，而全部計算為王昱翔負擔，計算方式亦
      屬錯誤。再者，依原告提出之殯葬費用單據，死者王昱翔殯葬費用之繳費人應
      為王聲遠，並非原告丁○○（參見原告九十一年十一月二十八日起訴狀所附原
      證四號），故原告丁○○既非王昱翔殯葬費用之人，當不能依民法第一百九十
      二條第一項規定向被告請求此項支出之損害賠償。因此，原告將此項支出，計
      入丁○○請求損害賠償之範圍內，其計算方式亦有錯誤。另外，精神損害賠償
      之計算方式過高，與實務標準不符。
    並聲明：(一)原告之訴及假執行之聲請均駁回。(二)如受不利判決，被告願供擔保，
    請准予宣告免為假執行。
四、兩造不爭執之事實為：
    1.王昱翔係原告甲○○、丙○○○之子、原告乙○○之父、原告丁○○之配偶。
    2.王昱翔於八十九年十二月十日、十一日兩日，因感冒不適，前往被告林瑞彬所
    經營位於三重市○○路○段一五三號之銘泰內科診所就醫。王昱翔於八十九年十
    二月十一日下午前往銘泰診所就醫後，發生休克，經銘泰診所電請救護車轉送至
    台北新光醫院後不治死亡。
    3.原告丁○○有為王昱祥支出殯葬費用七萬七千一百元。
五、兩造於本院九十二年四月一日及九十三年二月二十四日協議之爭點為：
    1.被告二人於本件醫療是否具有過失？（即是否應負侵權行為責任及不完全給付
      責任？）
    2.又被告二人是否須依消費者保護法負無過失責任？
    3.原告主張之損害及其金額是否有理由？
    原告於本院九十三年三月二十六日言詞辯論期日陳明請求本院先依被告是否應依
    消費者保護法負其其責任部分先為審究，次再審究被告有無不完全給付責任，最
    後再審究被告是否成立侵權行為責任，是以下即依「2.又被告二人是否須依消費
    者保護法負無過失責任？」、「1.被告二人於本件醫療是否具有過失？（即是否
    應負侵權行為責任及不完全給付責任？）」、「3.原告主張之損害及其金額是否
    有理由？」之順序就上開爭點分別審究如下。
六、關於「被告二人是否應依消費者保護法（第七條第三項）之規定負無過失責任？
    」部分：
    (一)醫學可稱之為經驗科學，因其有限性，事實上某些意外之發生不僅病患，甚至
      醫師也無法解釋，因此也導致其因果關係之不確定性。且醫療行為係人的行為
      ，並非機器，無法完全控制而屬於易犯錯之行為，又醫療行為的特殊性在於其
      因而發生之損害通常都相當重大。另外，不可否認的，倘責任體系之規定不合
      理時，一般人基於保護自己的原因，都可能為防禦性醫療。醫療行為的施行，
      原則上雙方都是有利的，當醫師消極不為時，受害的絕對是病患而非醫師，凡
      此均為德國立法例對醫療行為未採取危險責任的主要原因。
    (二)依消費者保護法第七條規定：「從事設計、生產、製造商品或提供服務之企業
      經營者應確保其提供之商品或服務，無安全或衛生上之危險。商品或服務具有
      危害消費者生命、身體、健康、財產之可能者，應於明顯處為警告標示及緊急
      處理危險之方法。企業經營者違反前二項規定，致生損害於消費者或第三人時
      ，應負連帶賠償責任。但企業經營者能證明其無過失者，法院得減輕其賠償責
      任。」。就該條文義觀之，論者或謂消費乃相對於生產而言，凡是基於求生存
      、便利或舒適之生活目的，在食衣住行育樂方面為滿足人類慾望之行為，均屬
      消費行為，醫療行為之本質在於提供專業技術及服務，自提供醫療服務者觀之
      ，與消費者之安全或衛生有莫大關係，自接受醫療服務者觀之，乃屬於人類基
      於求生存之目的，為滿足人類慾望之行為，其為消費者保護法上所稱之服務。
      上開觀點僅拘泥於經濟學之角度而就消費之內涵加以解釋，恐有偏執。蓋一般
      社會成員甚至立法者之認識，實難將飲用飲料、觀看電影、購買化妝品等行為
      ，與接受醫療，同置於消費之語意下。且若依前揭解釋方法，則民法各種之債
      中，以服勞務為其主要給付內容之契約關係，諸如僱傭、委任、居間、寄託、
      甚至單純之代理，亦均屬與人類生活有關之行為，而為消費者保護法所指稱之
      消費性服務，則足以架空民法體系之適用範圍，此結果諒非立法者之本意。再
      以法律解釋本不以文義解釋為惟一方法，若以文義解釋方法無從探究消費之意
      涵，不妨輔以其他解釋方式，以為探究，是前揭就消費所作之文義解釋，失之
      過廣並非適宜。
    (三)相較於消費者保護法施行細則第四條：「本法第七條所稱商品，指交易客體之
      不動產或動產，包括最終產品、半成品、原料或零組件。」之規定，就商品有
      明確之立法定義，消費者保護法及其施行細則就所規範之「服務」意義為何，
      並無明確定義，自有待適用法律者予以解釋補充。又按消費者保護法第一條第
      一項規定「為保護消費者權益，促進國民消費生活安全，提昇國民消費生活品
      質，特制定本法。」，此為消費者保護法就該法之立法目的所為之明文規定，
      是為法律條文之解釋時，即得以此明定之立法目的為其解釋之依據。在消費者
      保護法中之商品無過失責任制度，由於消費者無論如何提高注意度，也無法有
      效防止損害之發生，是藉由無過失責任制度之適用，迫使製造商擔負較重之責
      任，換言之，製造商在出售危險商品時，會將其所可能賠償之成本計入售價之
      中，亦即將使產品危險的訊息導入產品價格之內，帶有分擔危險之觀念在內。
      但就醫療行為，其醫療過程充滿危險性，治療結果充滿不確定性，醫師係以專
      業知識，就病患之病情及身體狀況等綜合考量，選擇最適宜之醫療方式進行醫
      療，若將無過失責任適用於醫療行為，醫師為降低危險行為量，將可能專以副
      作用之多寡與輕重，作為其選擇醫療方式之惟一或最重要之因素；但為治癒病
      患起見，有時醫師仍得選擇危險性較高之手術，今設若對醫療行為課以無過失
      責任，醫師為降低危險行為量，將傾向選擇較不具危險之藥物控制，而捨棄對
      某些病患較為適宜之手術，此一情形自不能達成消保法第一條第一項之立法目
      的甚明。另相較於種類及特性可能無限之消費商品，現代醫療行為就特定疾病
      之可能治療方式，其實相當有限，若藥物控制方式所存在之危險性，經評估仍
      然高於醫師所能承受者，而醫師無從選擇其他醫療方式時；或改用較不適宜但
      危險較小之醫療行為可能被認為有過失時，醫師將不免選擇降低危險行為量至
      其所能承受之程度，換言之，基於自保之正常心理，醫師將選擇性的對某些病
      患以各種手段不予治療且此選擇勢將先行排除社會上之弱者，而此類病患又恰
      為最須醫療保護者。此種選擇病患傾向之出現，即為「防禦性醫療」中最重要
      的類型，同樣不能達成消費者保護法第一條第一項所明定之立法目的。而醫師
      採取「防禦性醫療措施」，一般醫師為免於訴訟之煩，寧可採取任何消極的、
      安全的醫療措施，以爭取「百分之百」之安全，更盡其所能，採取防禦性醫療
      ，以避免一時疏忽，因未使用全部可能之醫療方法，藉以免除無過失責任。醫
      療手段之採取，不再係為救治病人之生命及健康，而在於保護醫療人員安全，
      過度採取醫療措施，將剝奪其他真正需要醫療服務病人之治療機會，延誤救治
      之時機，增加無謂醫療資源之浪費，誠非病患與社會之福。依此所述，醫療行
      為適用消費者保護法無過失責任制度，反而不能達成消費者保護法第一條所明
      定之立法目的。是應以目的性限縮解釋之方式，將醫療行為排除於消費者保護
      法適用之範圍之列（台灣高等法院九十一年度上字第二一五號判決亦同斯旨）
      。從而，醫療行為即無消費者保護法之適用。原告主張依消費者保護法第七條
      第三項之規定，被告應負無過失責任云云，即非有據。
七、關於「被告二人於本件醫療是否具有過失？」部分：
    (一)經台灣板橋地方法院檢察署檢察官函請法務部法醫研究所就王昱翔之屍體予以
      解剖鑑定結果，發現王昱翔肺臟有鬱血及局部出血水腫，左肺重八百公克，右
      肺重八百五十公克，多數氣管及支氣管呈現水腫、充血、出血、及極多發炎細
      胞浸潤，係嚴重支氣管炎之變化，認係因氣管支氣管炎導致心肺循環衰竭及休
      克而死亡（自然死）乙節，此有法務部法醫研究所（八九）法醫所鑑字第一五
      五六號鑑定書附於台灣板橋地方法院檢察署八十九度相字第一四二八號相驗卷
      宗內可憑。則被告林瑞彬對王昱翔診斷為「急性支氣管炎，急性喉炎」，尚符
      醫療常規。此由台灣板橋地方法院檢察署檢察官將王昱翔於銘泰內科診所之診
      療紀錄、藥包及嗣後轉送急救之新光醫院病歷資料等物件，送請行政院衛生署
      醫事審議委員會鑑定，該鑑定結果認為：被告林瑞彬對王昱翔診斷為「急性支
      氣管炎，急性喉炎」，被告林瑞彬所開處方乃針對這些診斷之治療藥物（即抗
      生素（Amoxicillin 500mg）、解熱劑（Voren 50 mg）、鎮咳劑（Medicon A)
      、化痰劑（Mucosolvon ）、制酸劑（Mylanta）等均一天三次，及點滴注射
      20%葡萄糖水20cc加抗生素（GM）2cc靜脈注射），這些診斷及治療均符合醫療
      常規等情益徵，有行政院衛生署九十一年六月十八日衛署醫字第○九一○○四
      一一七四號函附鑑定書一份附於台灣板橋地方法院檢察署九十年度偵字第六三
      六二號偵查卷內為證。足見被告林瑞彬對王昱翔之診斷及治療，均符合醫療常
      規。
    (二)原告雖主張被告林瑞彬未注意王昱翔之支氣管炎病情已加劇之事實，竟未予以
      安排轉診或更為其他緊急適當之醫療處置，卻又率為王昱翔施打不明內容物，
      或添加不明藥劑之點滴，且施打點滴之速度竟高達半小時注射四百CC的量，顯
      超過正常值一小時最高五百CC以內之速度及劑量，造成王昱翔心肺及呼吸道之
      負擔驟增，因不能負荷導致休克身亡。被告戊○○為被告林瑞彬所聘僱之診所
      護士，亦疏未依正當護理程序，未於注射針劑期間察訪病患情況，以致延誤王
      昱翔急救及轉診時機，而導致王昱翔死亡，均有過失等語，惟查，
      1.原告主張王昱翔之支氣管炎病情於八十九年十二月十一日下午前往銘泰內科
        診所看診時已有加劇，且其程度已至應安排轉診或更為其他緊急適當之醫療
        處置乙節，並未舉證以為證明。另外原告主張被告林瑞彬有為王昱翔施打不
        明內容物，或添加不明藥劑之點滴，且其施打點滴之速度係半小時注射四百
        CC之量等情，為被告所否認，原告就此亦未舉證以為證明，均難信為真實。
      2.經台灣板橋地方法院檢察署檢察官將王昱翔於銘泰內科診所之診療紀錄、藥
        包及嗣後轉送急救之新光醫院病歷資料等物件，送請行政院衛生署醫事審議
        委員會鑑定，該鑑定結果認為：王昱翔並無心肺或其他重要器官疾病之病史
        ，在沒有明顯心肺功能異常，身體也不處於水份鬱積的情況下，被告林瑞彬
        給予王昱翔每小時注射五百CC速度水份，並不致於引發急性肺水腫並導致休
        克死亡。此有行政院衛生署九十一年六月十八日衛署醫字第○九一○○四一
        一七四號函附鑑定書一份附於上開偵查卷內為證。嗣台灣板橋地方法院檢察
        署檢察官又依告訴人即原告丙○○○等之聲請，再於九十二年四月十七日，
        就王昱翔死亡原因，及被告林瑞彬、戊○○醫療行為是否有疏失，送請行政
        院衛生署醫事審議委員會進行鑑定，其鑑定結果略以：(1)本病人（王昱翔）
        平日身體狀況良好，此次因上呼吸道感染症狀而就醫，以（王昱翔）三十六
        歲，平時身體狀況良好男性，接受此一速度（四十分鐘內注入三分之二瓶）
        之點滴注射，應不致引起心臟無法負荷情形。即使於三十分鐘內注入三分之
        二瓶（即每小時６６６ｃｃ），依醫學報告，亦不致引起心臟無法負荷。此
        有行政院衛生署九十二年十二月十六日衛署醫字第０九二０二一六八六八號
        函及附鑑定書之影本一份在卷足憑。則原告主張王昱翔係因被告林瑞彬為其
        施打不明內容物，或添加不明藥劑之點滴，且施打點滴之速度超過正常速度
        及劑量，致王昱翔因不能負荷而導致休克死亡云云，亦難信為真實。
    (三)原告另主張依王昱祥既因休克死亡，臨床上應會發生休克現象，但被告並未為
      其進行休克之治療，顯有疏失等語，雖為被告所否認，但查，
      1.依台灣板橋地方法院檢察署八十九度相字第一四二八號相驗卷內所附法務部
        法醫研究所（八九）法醫所鑑字第一五五六號鑑定書，王昱祥係因氣管支氣
        管炎導致心肺循環衰竭及休克而死亡（自然死），有如前述，經本院向法務
        部法醫研究所函詢其認定王昱祥有休克之理由為何？經該所以九十三年六月
        七月法醫理字第○九三○○○一五五二號函覆本院「解剖發現死者王昱祥有
        腸胃道的節段性出血，係休克的表現之一，他又非潰瘍；外傷等情況的出血
        ，所以認為他最後有休克。他的心臟及心囊仍完好，不會是心因休克；支氣
        管炎很嚴重，由此推論極可能是敗血性休克」等語，亦有該所函一紙附於本
        院卷第八十七頁可憑。是王昱祥非因心因性休克引發猝死，應可認定。
      2.至於台灣板橋地方法院檢察署檢察官曾依原告丙○○○等之聲請，於九十二
        年四月十七日就王昱翔死亡原因，及被告林瑞彬、戊○○醫療行為是否有疏
        失，擬具「(五)請說明認為死者病患係休克死亡，究屬何種休克？(六)此種休克
        ，從發生症狀至死亡之時間？(七)此種休克死亡前是否會有早期症狀？何種症
        狀？是否可救治？(八)休克在發現時應如何治療？本病人曾否接受該治療？(九)
        死者在第二次就診時是否醫生即知其已有休克之初期症狀？醫師是否檢查其
        有無休克症狀？」等問題函請行政院衛生署醫事審議委員會進行鑑定，其鑑
        定結果略以：「(五)臨床上並未觀察到休克之表現，本病人應為猝死。但屍體
        解剖發現肺水腫、肝脾鬱血，法醫鑑定為『心肺循環衰竭及休克而死亡』。
        若確有休克，應為心因性休克可能性最高。(六)休克可引致各器官機能衰竭而
        死亡，症狀至死亡時間各病人不一，若因心臟冠狀血流循環嚴重不足，可引
        發心室性心搏過速或心室纖維顫動，則可能立即死亡（即猝死）。(七)若發生
        休克而並未接著立即猝死，則會有休克之症狀與徵象，包括皮膚蒼白，血壓
        低心跳快，大量出汗，神智不清，躁動不安及呼吸困難。本病人在接受治療
        中並未觀察到休克現象。或發生休克時立即引發猝死，則觀察不到休克之症
        狀。休克能否救治與發生休克的原因有關，若有可治療之原因，如大出血，
        針對原因立即治療，應有很高的機會可救活。(八)休克發現時，宜儘速增高血
        壓，並依病因治療，如出血者則輸血，心因性休克給予強心劑，利尿劑等。
        本病患雖曾給予急救，但臨床上未觀察到發生休克，並未接受休克之治療。
        (九)病歷上並未記載病人之生命徵象，在訊問筆錄上，醫生說他有量血壓、脈
        搏、心跳等基本檢查，結果都很正常，但未記載。病歷上亦未記載典型之休
        克症狀，如皮膚蒼白、出冷汗、煩躁不安或神智不清等症狀。固有行政院衛
        生署九十二年十二月十六日衛署醫字第０九二０二一六八六八號函附鑑定書
        之影本一份在卷足憑。惟觀諸行政院衛生署醫事審議委員會上開鑑定意見之
        內容，係因王昱祥之病歷上並未記載王昱祥之血壓、脈搏、心跳等生命徵象
        ，亦無典型之休克症狀，如皮膚蒼白、出冷汗、煩躁不安或神智不清等症狀
        等之記載，乃以臨床上並未觀察到休克之表現，認王昱祥應為猝死。但因屍
        體解剖發現肺水腫、肝脾鬱血，法醫鑑定為心肺循環衰竭及休克而死亡，認
        應為心因性休克可能性最高。其僅因王昱祥之病歷上並未記載其生命徵象，
        亦無典型休克現象表現之記載，即認王昱祥係因心因性休克以致猝死，此部
        分之鑑定意見自不足採取。
      3.又查，休克之種類常見的有低血量休克（Hypovolemic Shock）、心因性休
        克（Cardiogenic Shock）、敗血性休克（Septic Shock）及過敏性休克（
        或稱無防禦性休克，Anaphylactic Shock）。又「（(六)休克可引致各器官機
        能衰竭而死亡，症狀至死亡時間各病人不一，若因心臟冠狀血流循環嚴重不
        足，可引發心室性心搏過速或心室纖維顫動，則可能立即死亡（即猝死）。
        (七)若發生休克而並未接著立即猝死，則會有休克之症狀與徵象，包括皮膚蒼
        白，血壓低心跳快，大量出汗，神智不清，躁動不安及呼吸困難。」，有上
        開行政院衛生署九十二年十二月十六日衛署醫字第０九二０二一六八六八號
        函附鑑定書之影本一份在卷足憑。足見除心因性之休克，因心臟冠狀血流循
        環嚴重不足，可引發心室性心搏過速或心室纖維顫動，可能立即死亡（即猝
        死）外，其餘原因所引發之休克，均有休克之之症狀及徵象，包括皮膚蒼白
        ，血壓低心跳快，大量出汗，神智不清，躁動不安及呼吸困難。本件王昱祥
        係因上呼吸道感染引起欒縮造成心肺循環衰竭及休克而死亡，可以排除心因
        性及低血量休克乙節，業經鑑定人己○○○○陳述明確（本院卷第九十一至
        九十二頁九十三年六月二十一日訊問筆錄）。則王昱祥之休克，顯非心因性
        休克。經本院再向國立台灣大學醫院學附設醫院函詢病患「如係上呼吸道感
        染引起欒縮致心肺衰竭及休克死亡，臨床得觀察到之休克現象為何？醫療人
        員應給予何種之治療？」，亦經該院覆以：「『休克』為血壓降低引發身體
        各器官循環不足等之現象，臨床可見血壓下降、神智變化（不清或昏迷），
        尿量減少，呼吸喘等，此時應針對其休克原因（如敗血症、心衰竭等）於必
        要時給予升壓劑、氣管內插管、人工呼吸器及點滴輸液注射之治療」、「敗
        血性休克應給予抗生素治療，心因性休克應給予強心劑，低血容性休克應給
        予大量輸液治療」等語，亦有該院九十三年七月三十日（九十三）校附醫秘
        字第九三○○二○八一九二號函附於本院卷第一二一頁可稽。則王昱祥死亡
        前，應有血壓下降、神智變化（不清或昏迷），尿量減少，呼吸喘等休克症
        狀及徵象之出現，此由本院卷第五七頁王昱祥之病歷所載，其於八十九年十
        二月十一日下午五時四十分許發現有點呼吸不順暢，血壓（ＢＰ）５０／４
        ０等情，益徵確有休克現象之發生。是被告林瑞彬如於為王昱祥施打點滴期
        間有為適當之注意、查看王昱祥之生理現象，應得察覺其發生休克而予以適
        當之治療。被告林瑞彬於治療王昱祥之過程中，未察覺王昱祥已發生休克現
        象，未對王昱祥施以休克之治療，已有給付不符債務本旨之情事，其又致王
        昱祥死亡，自係可歸責於被告林瑞彬之事由，且與王昱祥之死亡間，有因果
        關係甚明。被告林瑞彬援引上開行政院衛生署九十二年十二月十六日衛署醫
        字第０九二０二一六八六八號函附鑑定書之意見，認王昱祥係因心因性休克
        引發猝死，臨床並無休克徵象，故無從期待被告施以治療等語，即無足採。
      4.又被告戊○○並不具有護士資格乙節，為被告林瑞彬所自認（本院九十三年
        八月二十日言詞辯論筆錄），而被告戊○○在銘泰診所係擔任護士工作乙節
        ，亦為被告戊○○於被訴過失致死刑事案件警訊時供承「（問：妳在該診所
        是擔任何種職務？）護士」等語明確（見台灣板橋地方法院檢察署八十九年
        度相字第一四二八號相驗卷宗第八頁），再參諸被告戊○○於其被訴過失傷
        害刑事案件偵查中自承「（問：點滴是你打的？）藥是我調配的，點滴針是
        由醫生施打，點滴滴了三分之二，全部有五百cc，下午五點四十分發現他不
        太對，我第一次去看，看他在睡覺，第二次有看他右手手臂有腫」等語（八
        十九年度相字第一四二八號相驗卷第十三頁正面第二至六行）、警訊中證述
        「我於下午五時四十分發現死者沒有反應，進而請醫生進行急救，急救期間
        約十分鐘，發現仍無生命跡象，然後就轉送台北市新光醫院急診室急救，時
        間約三十分鐘宣布死亡」等詞（上開相驗卷第八頁第六至九行）觀之，被告
        戊○○確有從事配藥等之護理工作，且於王昱祥施打點滴期間，並被告林瑞
        彬並無前往查看之情事。則被告戊○○辯稱：其僅負責掛號及整理文件，未
        從事護士工作云云，與事實不符；被告林瑞彬辯稱：其有前往查看云云，亦
        未舉證以為證明，均難信為真實。
      5.綜上，王昱祥於八十九年十二月十一日下午前往被告林瑞彬所開設之銘泰內
        科診所接受被告林瑞彬之醫療，則其與被告林瑞彬間已成立醫療契約，被告
        林瑞彬於為王昱祥施打點滴治療之過程中，未注意查看林瑞彬之狀況，致未
        察覺王昱祥已發生休克，而未依其休克現象予以適時之治療，以致王昱祥死
        亡，被告林瑞彬於本件債務履行上，已有給付不完全之情事，且有可歸責之
        事由，則原告主張依民法第二百二十七條之一之規定，請求被告林瑞彬即銘
        泰內科診所負賠償責任，即屬有據。
      6.又被告戊○○係被告銘泰內科診所之受雇人員，與王昱祥間並無任何醫療契
        約關係存在，是原告主張其有債務不履行之情事，請求其與被告林瑞彬即銘
        泰內科診所連帶負責，已無理由。又按當事人主張有利於己之事實者，就其
        事實有舉證之責任。其因侵權行為所生之損害賠償請求權，以行為人有故意
        或過失不法侵害他人之權利為成立要件；倘行為人否認有故意或過失，即應
        由請求人就此利己之事實舉證證明；若請求人先不能舉證以證實自己主張之
        事實為真實，則行為人就其抗辯事實即令不能舉證，或所舉證據尚有疵累，
        亦應駁回請求人之請求。此觀民事訴訟法第二百七十七條前段規定及最高法
        院十七年上字第九一七號判例即明。原告雖主張被告戊○○於王昱翔施打點
        滴期間未注意查看，致未發現王昱祥已發生休克，顯有過失等語，但本件係
        由被告林瑞彬為王昱祥進行醫療行為，被告戊○○並不具有護士或醫師資格
        ，除依被告林瑞彬之指示外，本即不負任何醫療或照護王昱祥之義務，是依
        上開判例意旨，自應由原告就被告戊○○依法或依約定於王昱祥施打點滴期
        間負有查看義務乙節，負舉證之責。惟原告就此並未舉證以為證明，是其依
        侵權行為之規定，請求被告戊○○負賠償責任，即屬無據，不應准許。
八、王昱祥因被告林瑞彬即銘泰內科診所之不完全給付行為以致死亡，被告林瑞彬即
    銘泰內科診所又有可歸責之處，依民法第二百二十七條之一之規定，即須就其之
    不完全給付，負損害賠償責任；從而，原告依不完全給付之規定，請求被告林瑞
    彬即銘泰內科診所賠償，即屬有據。茲就原告主張之損害，審究如下：
    (一)殯葬費用：原告丁○○有為王昱翔支出殯葬費用七萬七千一百元乙節，為被告
      所不爭執，再觀諸卷附原告丁○○所提收據，其所支出之費用項目核均屬必要
      費用，是原告丁○○此部分請求，自應准許。
    (二)扶養費部分：
      1.按不法侵害他人致死，被害人對於第三人負有法定扶養義務者，加害人對於
        該第三人亦應負損害賠償責任，民法第一百九十二條第二項定有明文。又直
        系血親相互間，互負扶養之義務；負扶養義務有數人時，直系血親卑親屬為
        第一順序扶養義務人；夫妻互負扶養之義務，其負扶養義務之順序與直系血
        親卑親屬同；負扶養義務者有數人，而其親等同一時，應各依其經濟能力分
        擔義務；受扶養權利者有數人，而其親等同一時，應按其需要之狀況，酌為
        扶養；扶養之程度，應按受扶養權利者之需要，與負扶養義務者之經濟能力
        及身分定之，民法第一千一百十四條、第一千一百十五條第一項第一款、第
        三項、第一千一百十六條第三項、第一千一百十六條之一前段及第一千一百
        十九條分別定有明文。
      2.查原告甲○○係二十二年十二月二十六日生，原告丙○○○係三十四年二月
        二十五日生，此有
        三十日）分別為六十七歲、五十五歲。渠等名下均無恆產乙節，亦有稅務電
        閘門財產所得調件明細表二份在卷可憑。又原告甲○○為中度肢體殘障，原
        告丙○○○為家管，患有退化性關節炎及肌膜炎等情，亦據原告陳明，並有
        殘障手冊及身心障礙手冊之影本各一份附於卷二第三十三頁及三十五頁可憑
        。則原告主張渠二人均無謀生能力且不能維持生活，應可採信。再依九十一
        年台灣省簡易生命表所示，原告甲○○、丙○○○各尚有餘命十二點九年及
        二十六點一五年，原告主張以五年及二十三年計算，洵無不合。故倘王昱祥
        未死亡，原告於此期間得請求王昱祥扶養。又原告甲○○與丙○○○為夫婦
        ，除育有王昱祥外，尚育有王聲遠一人，應各負擔二分之一扶養義務。
      3.查行政院主計處發布之八十九年度台灣地區各縣市家庭收支調查報告表所示
        每人每年平均消費固支出十九萬六千一百二十一元，九十年度為十九萬六千
        一百二十一元，惟依本院卷二第三十六頁所附王昱祥八十八年度之所得扣繳
        暨免扣繳憑單，其年收為六十三萬元，自不可各以上開逾十八萬元數額之金
        額對原告甲○○、丙○○○及乙○○為扶養，則原告主張依扶養親屬寬減額
        每人每年七萬四千元為扶養費計算標準較為可採。則依此標準計算，並按年
        別單利5%複式霍夫曼式扣除中間利息，原告甲○○得請求之扶養費為十六萬
        一千四百八十二元（74,000X4.00000000（五年之霍夫曼係數）≒2=161,482
        ，小數點以下四捨五入，下同），原告丙○○○得請求之扶養費應為五十五
        萬六千六百七十二元（74,000X 15.00000000（二十三年之霍夫曼係數）≒
        2=556，672）。
      4.又原告乙○○係九十年一月間出生，於其成年前得請求王昱祥與原告丁○○
        共同扶養。原告乙○○主張其受扶養之權利得至二十二歲，容有誤會，且未
        舉證證明有何須受扶養至二十二歲之特殊情事，自不足採取。是依扶養親屬
        寬減額每人每年七萬四千元為扶養費計算標準，並按年別單利5%複式霍夫曼
        式扣除中間利息，原告乙○○得請求之扶養費為五十萬三千七百九十五元（
        74,000X13.00000000≒2= 503,795）。
      是原告甲○○、丙○○○及乙○○得請求之扶養費應分別為十六萬一千四百八
      十二元、五十五萬六千六百七十二元及五十萬三千七百九十五元，逾上開範圍
      之請求即無理由。
    (三)慰撫金：查王昱祥因被告林瑞彬之過失醫療行為，以致死亡，從而，原告依民
      法第一百九十五條第一項前段之規定請求被告林瑞彬即銘泰內科診所賠償非財
      產上損害，洵屬有據。又按慰撫金之多寡，應斟酌雙方之身分、地位、資力與
      加害之程度及其他各種情形核定相當之數額，其金額是否相當，自應依實際加
      害情形與被害人所受之痛苦及雙方之身分、地位、經濟狀況等關係決定之。查
      原告甲○○係二十二年十二月二十六日生，原告丙○○○係三十四年二月二十
      五日生，原告乙○○係九十年一月間生，原告丁○○係六十八年一月十一日生
      ，原告甲○○、丙○○○、丁○○於王昱祥死亡時分別年六十七歲、五十五歲
      及二十一歲，原告乙○○則未出生，原告甲○○為中度肢體殘障，原告丙○○
      ○為家管，患有退化性關節炎及肌膜炎等情，有如前述，渠名下均無財產，亦
      有稅務電子閘門財產所得調件明細表一份在卷可憑等其年齡、社會地位、資力
      等情形，並原告甲○○、丙○○○老年喪子，原告乙○○未及出生，即成遺腹
      子、原告丁○○甫結婚未滿一年即遭喪夫之痛，心理上確受有痛苦，並被告林
      瑞彬為國防醫學院畢業，為銘泰內科診所之負責醫師，亦據被告陳明，因醫療
      上之疏失行為致王昱祥死亡等情，認原告甲○○、丙○○○、乙○○、丁○○
      各請求被告林瑞彬即銘泰內科診所賠償非財產上之損害三十萬元、三十萬元、
      一百萬元及九十六萬五千三百二十三元，猶屬過高，應以原告甲○○、丙○○
      ○各二十萬元、原告乙○○六十萬元、原告丁○○五十萬元為適當。
    綜上，原告得請求賠償之金額計為原告甲○○為三十六萬一千四百八十二元（
    161,482+200,000=361,482）、原告丙○○○為七十五萬六千六百七十二元（
    556,672+200,000=756,672、原告乙○○為一百十萬三千七百九十五元（503,795
    +600,000=1,103,795）、原告丁○○（77,100+500,000=577,100）為五十七萬七
    千一百元。
九、從而，原告依民法第二百二十七條之一之規定，請求被告林瑞彬即銘泰內科診所
    給付原告甲○○三十六萬一千四百八十二元、原告丙○○○七十五萬六千六百七
    十二元、原告乙○○一百十萬三千七百九十五元、原告丁○○五十七萬七千一百
    元，暨均自九十一年十二月十一日（即起訴狀繕本送達翌日）起至清償日止按年
    息百分之五計算之利息，為有理由，應予准許。逾上開範圍之請求，即無理由，
    應予駁回。
十、原告另主張依侵權行為之規定請求被告林瑞彬即銘泰內科診所為損害賠償，惟其
    亦陳明此與上開不完全給付損害賠償請求權間，係以單一訴之聲明，求為相同訴
    之目的之判決，請求本院擇一為其有利之判決，而其不完全給付損害賠償請求權
    部分，業經本院審認為有理由，有如前述，則就其另主張依侵權行為之規定請求
    被告林瑞彬即銘泰內科診所給付部分，爰不併予審究。另本件事證業臻明確，兩
    造其餘攻擊、防禦方法及舉證，經審酌後核與本判決結論認定之基礎不生影響，
    爰不予一一論述，附此述明。
十一、兩造均陳明願供擔保請准宣告假執行及免為假執行，經核原告勝訴部分尚無不
      合，爰分別酌定相當之擔保金額准許之。原告敗訴部分，其訴既無理由而駁回
      ，其假執行之聲請亦失所附麗，應併予駁回之。被告此部分免為假執行，宣告
      之聲請，亦無從准許，併此敘明。
十二、結論：原告之訴為一部有理由、一部無理由，依民事訴訟法第七十九條但書、
      第三百九十條第二項、第三百九十二條第二項，判決如主文。
中　　　華　　　民　　　國　　九十三　　年　　　八　　　月　　三十一　　日
                                臺灣板橋地方法院民事第三庭
                                        法　　　官　陳麗玲
右為正本係照原本作成
如對本判決上訴，須於判決送達後廿日內向本院提出上訴狀
中　　　華　　　民　　　國　　九十三　　年　　　八　　　月　　三十一　　日
                                        法院書記官　顧嘉文
